【裁判字號】    99,交聲,402
【裁判日期】    990420
【裁判案由】    違反道路交通管理處罰條例聲明異議
【裁判全文】
臺灣士林地方法院交通事件裁定         99年度交聲字第402號
原處分機關  臺北市交通事件裁決所
異  議  人
即受處分人  甲○○
上列異議人即受處分人因違反道路交通管理處罰條例案件，對於
臺北市交通事件裁決所民國99年3 月22日所為北市裁罰字第裁22
-AR0000000號之裁決書（原舉發單號：臺北市政府警察局北市警
交大字第AR0000000 號），聲明異議，本院裁定如下：
    主  文
異議駁回。
    理  由
一、按汽車駕駛人，爭道行駛而有機器腳踏車不在規定車道行駛
    之情形者，處新臺幣600 元以上1,800 元以下罰鍰，並記違
    規點數1 點，道路交通管理處罰條例第45條第13款、同條例
    第63條第1 項第1 款分別定有明文。次按汽車駕駛人，未依
    規定行駛車道，當場不能或不宜攔截製單舉發者，得以非固
    定式科學儀器取得證據資料證明其行為違規，記明車輛牌照
    號碼、車型等可資辨明之資料，以汽車所有人為被通知人製
    單舉發，道路交通管理處罰條第7 條之2 第1 項第7 款、第
    2 項第5 款、第4 項亦有明定。
二、原處分意旨略以：異議人即受處分人甲○○騎乘其所有車號
    CFR-637 號重型機車（下稱系爭機車），於民國99年2 月1
    日下午3 時3 分，行經臺北市○○路○段，為警依採證照片
    逕行舉發「機器腳踏車，不在規定車道行駛」之違規，依道
    路交通管理處罰條例第45條第13款規定，處罰鍰新臺幣（下
    同）600 元，並依同條例第63條第1 項第1 款（原處分漏載
    第1款），記違規點數1 點。
三、異議意旨略以：本件違規係在本身安全受到威脅下所為，因
    伊於行進時，前方有計程車忽然緊急煞車，因當時時速不低
    （約接近50至60公里），故本能從計程車左方閃避，以避免
    追撞，因其之前已有因此追撞受傷之經驗；而計程車緊急煞
    車之情形係發生於拍攝採證照片前，那時伊係行駛於計程車
    之後方，伊若蓄意違規，即會於行進時與計程車保持安全距
    離，而非如此靠近計程車；另外，該路段伊時常看到有員警
    站在天橋上拿著相機採證取締，故若非生命受到威脅，伊絕
    不會與自己荷包過不去，把機車騎到「禁行機車」的路段，
    而對原處分表明不服，為此，爰依法聲請異議云云。
四、經查：
(一)異議人於前揭時、地，騎乘其所有車牌號碼CFR-637 號重型
    機車於「禁行機車」車道行駛之事實並不爭執，且有臺北市
    政府警察局大同分局建成派出所北市警交大字第AR0000000
    號舉發違反道路交通管理事件通知單暨彩色採證照片1 幀附
    卷可稽，異議人於上揭時、地確有違規之事實，應堪認定。
(二)按「禁行機車」標字，用以告示本車道禁止汽缸總排氣量未
    滿550 立方公分之機器腳踏車通行，繪設於路段起點，路段
    過長時，得於路段中加繪之，道路交通標誌標線號誌設置規
    則第178 條定有明文，異議人雖以前揭情辭置辯，惟查：違
    規地點之臺北市○○路○ 段設有4 車道，其中自內側起算之
    第2 車道係設有「禁行機車」標字之車道，而外側車道均未
    禁行機車，此有臺北市政府警察局大同分局建成派出所北市
    警交大字第AR0000000 號舉發違反道路交通管理事件通知單
    所附之違規現場採證照片1 紙在卷可稽，可證違規地點之承
    德路內側第2 車道為禁行機車車道，僅有自內側起算之第3
    、4車道可供機車行駛。復觀採證照片所示，違規機車行駛
    於內側起算第2 車道靠近第2 車道與第3 車道之分隔線處，
    確為行駛在禁行機車車道上，與在由內側起算第3 車道上行
    駛之計程車併行。惟倘有異議人所述因計程車緊急煞車，伊
    為避免追撞故閃避計程車云云屬實，異議人理應向右駛入由
    內起算之第4 車道，或在原車道上調節行車速度即可達到閃
    避之目的，並無必須駛入「禁行機車」車道之理。且事發當
    時車道上之車輛顯非擁擠，各車前後皆有1 個半以上車身寬
    之間距，違規當時由內起算之第4 車道亦無看到併行之車輛
    ，異議人若往第4 車道行駛，或依規定順勢車流而行，應不
    可能有因閃躲計程車而有行駛於禁行車道之違規行為，實至
    為明顯。況異議人當時之時速約接近50至60公里，且並未保
    持安全距離，為異議人所自承，是故，異議人亦未盡其道路
    駕駛人維護道路交通安全所應盡之注意義務，異議人為領有
    合格駕駛執照且有相當騎乘機車經驗之人，自難對前開規定
    諉為不知，從而，異議人前開所辯，尚難遽採為有利異議人
    之抗辯。
(三)異議人另辯以：伊時常看到有員警站在天橋上拿著相機採證
    取締，故若非生命受到威脅，伊絕不會與自己荷包過不去，
    把機車騎到「禁行機車」的路段云云，惟異議人此部分的抗
    辯益徵異議人知悉該車道為禁行機車之車道，且依其經驗法
    則，異議人對違規行為之發生應有預見，並對因交通違規被
    逕行舉發之可能亦有認識，異議人仍執意為之，從而，異議
    人此部分抗辯，並不可採，自無從以此而脫免其責任或作為
    其得不遵守交通規則之適法理由。
(四)綜上所述，異議人確有於前揭時、地，騎乘機器腳踏車，不
    在規定車道行駛之交通違規行為，應甚明確，堪予認定。從
    而，原處分機關依據道路交通管理處罰條例第45條第13款第
    裁處罰鍰600 元，並依同條例第63條第1 項第1 款（原處分
    漏載第1 款）記違規點數1 點等處分，其認事用法並無違誤
    ，裁罰亦無不當，本件異議為無理由，應予駁回。
據上論斷，應依道路交通案件處理辦法第19條，裁定如主文。
中    華    民    國    99    年    4     月    20    日
                        交通法庭法  官  陳俞婷
以上正本證明與原本無異。
如不服本裁定應於送達後5 日內向本院提出抗告狀。
                                書記官  林宗勳
中    華    民    國    99    年    4     月    20    日

司法院資訊處製作；財團法人民間司法改革基金會備份。
